【裁判字號】    98,上易,98
【裁判日期】    980408
【裁判案由】    贓物
【裁判全文】
臺灣高等法院高雄分院刑事判決          98年度上易字第98號
上  訴  人  臺灣高雄地方法院檢察署檢察官
被      告  甲○○
上列上訴人因被告贓物案件，不服臺灣高雄地方法院97年度訴字
第1452號中華民國97年12月18日第一審判決（起訴案號：臺灣高
雄地方法院檢察署97年度偵字第1146號），提起上訴，本院判決
如下：
     主  文
上訴駁回。
     理  由
一、公訴意旨略以：被告甲○○明知劉旗坪於民國96年10月30日
    凌晨5 時許，攜至其設於高雄縣內門鄉永富村安興巷19號對
    面鐵皮屋之資源回收場變賣之電纜銅線係來歷不明之贓物（
    劉旗坪所犯竊盜前開電纜銅線之罪行，業經原審判處有期徒
    刑10月確定），竟意圖牟利，以低於市場行情之新臺幣（下
    同）2,340 元予以收購，嗣經警循線查獲上情，因認被告甲
    ○○涉犯刑法第349 條第2 項之故買贓物罪嫌等語。
二、公訴意旨認被告甲○○涉犯上開故買贓物犯行，係以被告於
    警詢及偵查中之供述、證人即原同案被告劉旗坪於警詢及偵
    查中之證述、證人即告訴代理人陳奇瑞於警詢之證詞，及卷
    附電力線路失竊現場調查報告、現場蒐證照片等件，為其論
    罪之依據。
三、按傳聞法則之重要理論依據，在於傳聞證據未經當事人之反
    對詰問予以核實，乃予排斥，惟若當事人已放棄對原供述人
    之反對詰問權，於法院審判時表明同意該等傳聞證據可作為
    證據，基於證據資料愈豐富，愈有助於真實發現之理念，並
    貫徹刑事訴訟法修法加重當事人進行主義之精神，確認當事
    人對於證據能力有處分權之制度，傳聞證據經當事人同意作
    為證據，法院認為適當者，亦得為證據。本件檢察官、被告
    於本院準備程序時已表示對於全案卷證所存證據均同意有證
    據能力（見本院卷第20至21頁），本院復斟酌該等證據並非
    非法取得，亦無證明力明顯過低之情形，以之作為證據，應
    屬適當，是依刑事訴訟法第159 條之5 第1 項規定，應認該
    等證據均得採為證據。
四、按犯罪事實應依證據認定之，無證據不得認定犯罪事實；不
    能證明被告犯罪者，應諭知無罪之判決，刑事訴訟法第154
    條第2 項、第301 條第1 項分別定有明文。又認定犯罪事實
    所憑之證據，雖不以直接證據為限，間接證據亦包括在內，
    然而無論直接或間接證據，其為訴訟上之證明，須達於通常
    一般之人均不致有所懷疑，而得確信其為真實之程度者，始
    得據為有罪之認定，最高法院76年度臺上字第4986號判例意
    旨可資參照。又檢察官對於起訴之犯罪事實，應負提出證據
    及說服之實質舉證責任，倘其所提出之證據，不足為被告有
    罪之積極證明，或其指出證明之方法，無從說服法院以形成
    被告有罪之心證，基於無罪推定之原則，自應為被告無罪判
    決之諭知，最高法院92年度臺上字第128 號判例意旨亦已明
    揭其旨。
五、訊據被告甲○○固坦承其有於上開時、地，以每公斤180 元
    之價格，向證人即原同案被告劉旗坪收購電纜銅線1 批之事
    實，惟堅決否認有何故買贓物之犯行，辯稱：劉旗坪拿來賣
    的銅線有被燒過，伊並不知道那些東西是贓物，而且伊向劉
    旗坪收購的價格也沒有低於市價等語。經查：
  (一)被告甲○○於前揭時、地，以每公斤180 元，共計2,340 元
    之代價向證人劉旗坪收購之銅線1 批，係劉旗坪於收購前1
    晚即96年10月29日晚間9 時許，以老虎鉗剪斷電線之方式，
    竊取臺灣電力股份有限公司（下稱臺電公司）所有，架設於
    高雄縣杉林鄉集來村通仙巷附近編號新山分8 至11、新山分
    34至35、新山分40至45電線桿間之銅玻璃電線之情，業據證
    人劉旗坪證陳在卷（見偵卷第10至11頁，原審卷第36頁、第
    62至63頁），核與證人陳奇瑞於警詢證述其所屬之臺電公司
    電纜線遭竊情節（見偵卷第21頁），大致相符，並為被告所
    不爭執；復有卷附電力線路失竊現場調查報告、高雄縣政府
    警察局旗山分局扣押筆錄、扣押物品目錄表、現場蒐證照片
    等件可資佐證（依次見警卷第11至12頁、第14至17頁、第13
    頁、第19至26頁），是此部分之事實，洵堪認定。從而，被
    告向劉旗坪所收購上述電纜銅線，確係贓物，殆無疑義。
  (二)被告向證人劉旗坪所收購前開電纜銅線，確係贓物，固如上
    述。惟被告當日向劉旗坪收購前開電纜銅線時，是否曾向劉
    旗坪詢以該銅線來源？證人劉旗坪於原審初則陳稱：我一到
    回收場就將銅線賣給甲○○，賣完銅線我就走了，甲○○沒
    有問我銅線的來源等語（見原審卷第36至37頁）；然嗣又改
    稱：當時甲○○詢問我電線銅線來源時，我有告知他是撿來
    的等語（見原審卷第61頁）；惟復又改稱：我沒有告知甲○
    ○銅線是撿來的，甲○○當時沒有問我銅線的來源等語（見
    原審卷第64頁）；繼之又再改陳：我忘了甲○○是否有問銅
    線的來源，我賣完銅線就趕緊走了等語（見原審卷第66頁）
    。核諸證人劉旗坪就其於出售前開贓物時，被告是否曾詢以
    物品來源此一簡明之事項，竟屢次所述不一，則其前開所言
    ，究以何者可採，即非無疑，自難據之而為事實之認定。
  (三)又證人劉旗坪前揭所出售予被告之電纜銅線，業經焚燒過，
    且呈現1 團漆黑物品態樣；而劉旗坪之所以先將銅線焚燒後
    再行出售，乃係因燒過後之銅線較像是廢鐵回收物，會比較
    好賣等情，亦經證人劉旗坪於原審證稱：我將竊得的電線用
    火燒掉外皮後才拿去賣，用火燒後的銅線外觀是一整團黑漆
    漆的樣子，因為燒過之後銅線會黑黑的，像是廢鐵回收物一
    樣，比較好賣，資源回收商比較會收等語明確（見原審卷第
    62至63頁），並有卷附之焚燒銅線現場照片可資佐證（見警
    卷第24至25頁）。本件證人劉旗坪出售予被告之銅線，既已
    經焚燒而呈現類似於廢鐵回收物之態樣，有如前述，衡情證
    人劉旗坪自無再將該銅線之真實來源告知被告，而自曝其竊
    盜犯行之必要與可能，是被告辯稱當時伊問劉旗坪銅線來源
    時，劉旗坪說是撿來的等語，即非全無可信之處。
  (四)證人劉旗坪出售前開銅線予被告之時間點，係在96年10月30
    日凌晨5 時許；又前開銅線之重量達約13公斤等情，固經證
    人劉旗坪證陳在卷（見偵卷第11頁、原審卷第62頁），並為
    被告所不否認。惟被告當天之所以如此早即與證人劉旗坪交
    易，係因當日早上4 時餘許，被告即欲出門前往與人約定之
    收購處收回收物之情，業經被告供陳在卷（見原審卷第68頁
    ）。而被告此種作息時間，亦核與證人劉旗坪於原審證陳：
    當天我是快到時才打電話給被告，我知道被告都很早就出門
    ，我是碰運氣，打電話過去看有沒有人在，再將電線拿過去
    賣等語（見原審卷第64至65頁），互相吻合。是顯見被告平
    日之工作時間甚早即行開始，並非為故意隱瞞其與被告間之
    贓物交易，始特意選擇於清晨人少時為交易，殆可認定。再
    被告此次收購之銅線雖重達約13公斤，有如前述，惟業已經
    證人劉旗坪予以焚燒而呈現1 團類似於廢鐵回收物之態樣，
    前亦述及。則雖被告係從事資源回收之專門業者，然其是否
    可以得知該業經焚燒而成1 團物狀之銅線，原係同1 批電線
    內裹之物，抑係摻雜多來源之電線內裹物，並非無疑，是自
    難僅據被告同1 次收購之量尚非些微，即遽為被告必定知悉
    或可得而知悉該物品係贓物之認定。
  (五)再本件被告雖係以每公斤180 元，共計2,340 元之代價向證
    人劉旗坪收購前開銅線，有如前述。然回收之銅線如係好的
    ，紅紅的，1 公斤係200 元，而劉旗坪出售之銅線，因係經
    焚燒過，算是比較差的，故被告係以每公斤180 元收購之情
    ，亦經被告於本院供陳甚明（見本院卷第20頁、第33頁）。
    參以觀諸全卷資料，亦無證據足以證明以每公斤180 元之價
    格收購經焚燒過之銅線，係屬低於市價之情事，是被告辯稱
    伊以前開價格向劉旗坪收購銅線，並未低於市價之情事等語
    ，自難認屬無稽。
  (六)綜上，被告向證人劉旗坪所收購之前開銅線雖為贓物，然證
    人劉旗坪就其於出售前開銅線予被告時，是否曾告以來源，
    前後所述既有不一，而難憑據其此部分所言而為事實認定之
    依據；另檢察官所舉之其他證據，又不足以證明被告確實明
    知或可得而知悉該銅線係屬贓物，則檢察官所提之證據，顯
    尚未達於通常一般之人均不致有所懷疑，而得確信其為真實
    之程度，自難遽然課以被告刑法第349 條第2 項之故買贓物
    罪責。此外，本院復查無其他積極證據，足以證明被告確有
    上述故買贓物犯行，犯罪自屬不能證明，依諸前揭刑事訴訟
    法第301 條第1 項之規定，自應為被告無罪之諭知。
六、原審因而為被告無罪之判決，核無不合。檢察官上訴意旨仍
    執前開情詞指摘原判決不當，為無理由，應予駁回。
據上論結，應依刑事訴訟法第368 條，判決如主文。
本案經檢察官張金塗到庭執行職務。
中    華    民    國    98    年    4     月    8     日
                  刑事第一庭    審判長法  官  翁慶珍
                                      法  官  莊崑山
                                      法  官  徐美麗
以上正本證明與原本無異。
不得上訴。
中    華    民    國    98    年    4     月    8     日
                                      書記官  賴梅琴


司法院資訊處製作；財團法人民間司法改革基金會備份。
